【裁判字號】    99,抗,108
【裁判日期】    990517
【裁判案由】    本票裁定
【裁判全文】
臺灣高雄地方法院民事裁定               99年度抗字第108號
抗  告  人  甲○○
相  對  人  丙○○
            乙○○
上列當事人間本票裁定事件，抗告人對於中華民國99年4 月19日
本院鳳山簡易庭99年度司票字第1604號裁定提起抗告，本院裁定
如下：
    主  文
抗告駁回。
抗告程序費用壹仟元由抗告人負擔。
    理  由
一、抗告意旨略以：經聲請除權判決確定後，所謂宣告無效，係
    指對聲請除權判決者以外之執票人，執有該本票而無效，並
    非對聲請除權判決者無效。抗告人既執有由相對人所共同簽
    發、發票日為民國93年7 月25日，票面金額56萬元（票據號
    碼566836號）本票乙紙（以下稱系爭本票）之除權判決，即
    得行使票據權利，並確保抗告人對該遺失票據之權利，否則
    聲請除權判決對抗告人有何意義，爰依法提出抗告，求為廢
    棄原裁定等語。
二、按執票人向本票發票人行使追索權時，得聲請法院裁定後強
    制執行，票據法第123 條定有明文。核其立法目的係為加強
    本票之獲償性，以助長本票之流通，究其本質，仍為追索權
    之行使。復參酌本票具提示性及繳回性，執票人行使追索權
    時，仍需提示票據始能行使權利（台灣高等法院92年度抗字
    第1437號裁判要旨可參）。本票執票人聲請裁定准許強制執
    行，亦係其行使追索權方式之一，自當提出本票原本以供核
    對審查，況本票准許強制執行之裁定，屬非訟事件程序，法
    院之裁定並無確定實體法律關係之效力，從強制執行滿足債
    權人私法上請求權之觀點，其聲請強制執行時，自仍需提出
    本票原本於執行法院，以證明其係執票人而得以行使追索權
    （台灣高等法院暨所屬法院92年度法律座談會討論意見亦同
    此見解，可資參照）。
三、經查，抗告人自承系爭本票業已遺失，無法提出原本以供查
    核，惟業已依法踐行公示催告及除權判決程序，並經以本院
    99年度除字第123 號除權判決宣告系爭本票無效確定在案，
    並據其提出上開除權判決在卷為證，堪信為真。足見，抗告
    人現時已非執票人，自無從依票據法第123 條之規定，聲請
    法院裁定後強制執行，應另依民事訴訟法第565 條第1 項之
    規定行使票據權利。而該條所定之「有除權判決者，聲請人
    對於依證券負義務之人，得主張證券上之權利」，乃指實體
    法上之權利，亦即，抗告人仍得以本票債權人之身分請求相
    對人為票款之給付，然不得以執票人之身份，依非訟程序聲
    請系爭本票裁定准予強制執行。至於其請求相對人給付票款
    是否有理由，則屬實體事項，應另循民事訴訟程序解決之，
    並非本件非訟之抗告程序所得審酌。準此，原審駁回抗告人
    之聲請，於法並無不合，抗告意旨指摘原裁定不當，並求為
    廢棄云云，洵屬無據。從而，本件抗告，並無理由，應予駁
    回。
四、據上論結，依非訟事件法第46條、第21條第2 項、第24條第
    1 項，民事訴訟法第495 條之1 第1 項、第449 條第1 項、
    第78條，裁定如主文。
中    華    民    國    99    年    5     月    17    日
                  民事第五庭審判長法  官  李昭彥
                                  法  官  何佩陵
                                  法  官  蘇姿月
正本係照原本作成。
本裁定不得再抗告。
中    華    民    國    99    年    5     月    17    日
                                  書記官  林秀敏

司法院資訊處製作；財團法人民間司法改革基金會備份。
